臺灣新北地方法院行政訴訟判決
                                      111年度交字第670號
原      告  陳威廷
被      告  新北市政府交通事件裁決處
                    
代  表  人  李忠台（處長）
                    
訴訟代理人  黃曉妍律師

上列當事人間因交通裁決事件，原告不服被告民國111年10月17
日新北裁催字第48-CX0000000號裁決，向本院提起行政訴訟，本
院判決如下：
    主  文
一、原告之訴駁回。
二、訴訟費用新臺幣300元由原告負擔。
    事實及理由
壹、程序方面：
一、原告不服被告所為道路交通管理處罰條例第8條之裁決而提
    起撤銷訴訟，依行政訴訟法第237條之1，應適用交通裁決事
    件訴訟程序。本件因卷證資料已經明確，本院依同法第237 
    條之7規定，不經言詞辯論，直接裁判。
二、按行政訴訟法第237條之4第2項第1款、第4款：「地方法院
    行政訴訟庭收受前條起訴狀後，應將起訴狀繕本送達被告。
    被告收受起訴狀繕本後，應於20日內重新審查原裁決是否合
    法妥當，並分別為如下之處置：一、原告提起撤銷之訴，被
    告認原裁決違法或不當者，應自行撤銷或變更原裁決。但不
    得為更不利益之處分。四、被告重新審查後，不依原告之請
    求處置者，應附具答辯狀，並將重新審查之紀錄及其他必要
    之關係文件，一併提出於管轄之地方法院行政訴訟庭。」，
    此係新修正行政訴訟法（於民國〈下同〉100年11月23日修正
    公布），基於交通裁決事件所具質輕量多之特殊性質，並為
    使法律關係及早確定，於是創設「重新審查」之特別救濟機
    制，而免除訴願之前置程序，使原處分機關能再次自我審查
    原裁決是否合法妥當，滿足依法行政之要求，並可兼顧當事
    人之程序利益，避免當事人不必要之時間、勞力、費用之浪
    費，亦可達成司法資源之有效利用。如原處分機關審查結果
    認原裁決確有違法或不當之情事，自可撤銷或變更原裁決，
    並就同一違規事實為新裁決並為答辯，至於此變更後之新裁
    決如仍非完全依原告之請求處置，依行政訴訟法第237 條之
    4 第3 項規定之反面解釋，自不應視為原告撤回起訴，管轄
    法院仍應就原處分機關變更後所為之新裁決及答辯為審判對
    象，繼續進行審理。查被告本以111年9月19日新北裁催字第
    48-CX0000000號違反道路交通管理事件裁決書，裁處原告罰
    鍰新臺幣（下同）18,000元、記違規點數3點，並應參加道
    路交通安全講習及吊扣汽車牌照6個月。嗣經原告不服，提
    起行政訴訟，本院依職權移請被告重新審查後，被告乃改以
    111年10月17日新北裁催字第48-CX0000000號違反道路交通
    管理事件裁決書，裁處原告罰鍰18,000元、記違規點數3點
    ，並應參加道路交通安全講習及吊扣汽車牌照6個月（違規
    事實及違反法條均未變更，僅刪除原載關於汽車牌照逾期不
    繳送之處理部分），而因原告於起訴時即訴請撤銷原裁處之
    全部處罰內容，故上開新裁決顯非完全依原告之請求處置，
    依照前述說明，本院司法審查之對象自應為被告111年10月1
    7日新北裁催字第48-CX0000000號違反道路交通管理事件裁
    決書。
貳、實體方面：
一、爭訟概要：
　　緣原告於111年7月30日13時10分許，駕駛其所有之車牌號碼
    000-0000號自用小客車（下稱系爭車輛），而行駛於新北市
    五股區臺64線(中興路與新五路上五股二匝道往板橋新店方
    向)時，並無阻礙通行之突發狀況，卻在車道上驟然煞車（
    斯時於系爭車輛後方有一車輛〈下稱甲車〉行駛），經民眾於
    同年月31日檢具行車紀錄器（安裝於甲車）錄影資料向警察
    機關提出檢舉，嗣經新北市政府警察局蘆洲分局交通分隊查
    證屬實，認其有「非遇突發狀況，在行駛中驟然煞車；非遇
    突發狀況，在行駛途中任意煞車（處車主）」之違規事實，
    乃於111年8月12日填製新北市政府警察局新北市警交大字第
    CX0000000號舉發違反道路交通管理事件通知單對系爭車輛
    之車主（即原告）逕行舉發，記載應到案日期為111年9月26
    日前，並於111年8月12日移送被告處理。嗣原告於111年8月
    17日透過「交通違規申訴」系統向被告陳述不服舉發（未依
    道路交通管理處罰條例第85條第1項前段之規定辦理歸責實
    際駕駛人事宜），且於111年9月19日到案聽候裁決，而被告
    因認原告所有之系爭車輛經駕駛而有「一、非遇突發狀況，
    在行駛中驟然煞車。二、非遇突發狀況，在行駛途中任意煞
    車（處車主）。」之違規事實，乃依道路交通管理處罰條例
    第43條第1項第4款、第4項（前段）、第63條第1項第3款（
    漏繕）、第24條（第1項第3款）及違反道路交通管理事件統
    一裁罰基準表等規定，以111年10月17日新北裁催字第48-CX
    0000000號違反道路交通管理事件裁決書（下稱原處分），
    裁處原告罰鍰18,000元、記違規點數3點，並應參加道路交
    通安全講習及吊扣汽車牌照6個月。原告不服，遂提起本件
    行政訴訟。
二、原告起訴主張及聲明：
（一）主張要旨：
   1、案件發生地點為台64線匝道，本人駕駛系爭車輛由五股中
      興路匝道駛入，另檢舉人車輛由蘆洲匝道駛入，有幾個問
      題點需先釐清：
    ⑴雙方皆為匝道駛入之車輛，並無支道幹道之區分。
    ⑵由檢舉影片可以看出，檢舉人車輛是比我晚駛入車道，車
      輛交會時，我的車在檢舉人車輛前方，但他卻連續長鳴喇
      叭逼迫我讓道，我因為受到驚嚇，怕有發生甚麼意外，才
      採取煞車減速的動作。
    ⑶請注意檢舉影片的時間軸，我的車輛始終維持原本的車速
      是因檢舉人車輛急煞，才會讓影片畫面看起來像是我加速
      到他前方！檢舉人有提供後行車紀錄器影片，影片中可看
      出他的煞車時間，再對比前行車紀錄器畫面即可證明我真
      的沒有惡意逼車。
　 2、以上幾點我覺得對方有惡意報復、惡意檢舉之意圖。
（二）聲明：原處分撤銷。
三、被告答辯及聲明：
（一）答辯要旨：
   1、檢舉人車輛之(車頭)行車紀錄影像內容(「J5T-936_E0000
      0000.mp4」)及影片截圖，於畫面時間13：10：33至13：1
      0：41，原告駕駛系爭汽車行駛於五股中興路匝道並逐漸
      匯入車道，於13：10：41至13：43：52，系爭汽車加速向
      前行駛後切進檢舉人車輛之前方，隨即驟然於車道中煞停
      車輛，檢舉人因而緊急煞車，查當時系爭路段前方並無任
      何車禍、道路坍塌等相類狀況發生，即於原告前方尚可行
      駛而不存在臺北高等行政法院107年交上字第221號裁定所
      指之相類危險情狀，此種駕駛方式實已超出其他用路人對
      其行車動線之合理期待，而嚴重危及駕駛人自身及其他用
      路人之生命、身體及財產安全；又本件違規地點為臺64線
      臨五股中興路及蘆洲匝道，匯入車輛眾多，對照檢舉人之
      (車尾)行車紀錄影像(「J5T-936_E00000000.mp4」，畫面
      時間：13：10：44至13：10：46)，檢舉人車輛因原告驟
      然於車道中煞停之行為而緊急煞車後，於檢舉人車輛後方
      之自小客險因該煞停而碰撞檢舉人車輛，顯見原告於該址
      無遇突發狀況而驟然煞車之舉已然提升檢舉人及後方多數
      不特定之車輛可能因煞車不及而發生連環追撞意外之風險
      ，是本案原告危險駕駛之違規行為，足以造成舉發路段行
      駛車輛與用路人之危害，堪認原告於舉發時地駕駛系爭汽
      車，確有道路交通管理處罰條例第43條第1項第4款所規範
      之驟然煞車情形甚明，具備道路交通管理處罰條例第43條
      第1項第4款之主客觀構成要件，應無疑義。另參車籍資料
      ，系爭汽車車主確登記為原告，既為物之所有人即應負擔
      維持其所有物於合法狀態之責任，如汽車所有人未能善盡
      監督義務，自合致於處罰之責任條件（主觀上具有故意或
      過失），而應依法擔負行政罰責，被告據此對之作成吊扣
      汽車牌照之裁罰處分，亦無違誤
   2、另原告固以後方檢舉人車輛長鳴喇叭，致其受有驚嚇，方
      為於車道中驟然暫停車輛之舉；惟如上所述，自檢舉人之
      行車紀錄影像以足認原告於該時、地確有「行駛中非遇突
      發驟然煞車」之違規，且該行為顯已使行駛於其後方之車
      輛險些煞車不及而發生連環撞擊，已難謂其行為未產生實
      質上之危險，被告據上開理由而為裁處應無違誤，而原告
      僅泛言並無惡意煞停之意圖，就其主張並未再提出積極事
      證以供參酌，尚難以此做為解免本件行政法上義務之事由
      ，不影響本件違規事實之認定，原處分自應予以維持。
   3、再者，原告既為合法考領汽車駕駛執照之人，有駕駛人基
      本資料為憑，其對上述規定應知之甚詳，並應確實遵守。
      是原告前揭所述，無非單方所執之詞，委無足取。
   4、綜上所述，被告依法裁處，應無違誤，原告之訴為無理由
      。
（二）聲明：原告之訴駁回。
四、爭點：
　　原告以其駕駛系爭車輛至甲車前方時，甲車駕駛人連續按鳴
    喇叭，其因受驚嚇，怕發生意外，才煞車減速，乃否認有原
    處分所指「非遇突發狀況，在行駛中驟然煞車」之違規事實
    ，是否可採？
五、本院的判斷：
（一）前提事實：
　　　爭訟概要欄所載之事實，除原告以如「爭點」欄所載而否
      認違規外，其餘事實業據二造分別於起訴狀、答辯狀所不
      爭執，且有舉發違反道路交通管理事件通知單影本1紙、
      違規歷史資料查詢報表影本1紙、交通申訴影本1紙、新北
      市政府警察局蘆洲分局111年9月5日新北警蘆交字第11144
      65085號函影本1份、送達證書影本1紙、原處分影本1 紙
      、汽車車籍查詢影本1紙（見本院卷第53頁、第55頁、第6
      3頁、第65頁、第66頁、第71頁、第75頁、第79頁）、
　　　行車紀錄器錄影擷取畫面58幀（見本院卷第67頁、第68頁
      、第83頁至第187頁〈單數頁〉）、行車紀錄器錄影光碟〈有
      影像無聲音〉1片、檢舉人資料影本1紙（均置於本院卷卷
      末存置袋）足資佐證，是除原告主張及否認部分外，其餘
      事實自堪認定。
（二）原告以其駕駛系爭車輛至甲車前方時，甲車駕駛人連續按
      鳴喇叭，其因受驚嚇，怕發生意外，才煞車減速，乃否認
      有原處分所指「非遇突發狀況，在行駛中驟然煞車」之違
      規事實，不可採：
   1、應適用之法令：
    ⑴道路交通安全規則第94條第2項前段：
　　　汽車除遇突發狀況必須減速外，不得任意驟然減速、煞車
      或於車道中暫停。
    ⑵道路交通管理處罰條例：
　　　①第7條之1第1項第5款、第2項、第4項：
　　　  民眾對於下列違反本條例之行為者，得敘明違規事實並
        檢具違規證據資料，向公路主管或警察機關檢舉：
        五、第四十三條第一項第一款、第三款、第四款或第三
            項。
        公路主管機關或警察機關對於第一項之檢舉，經查證屬
        實者，應即舉發。但行為終了日起逾七日之檢舉，不予
        舉發。
        公路主管或警察機關對第一項檢舉之逕行舉發，依本條
        例第七條之二第五項規定辦理。
      ②第7條之2第5項前段：
　　　　第一項、第四項逕行舉發，公路主管或警察機關應記明
        車輛牌照號碼、車型等可資辨明之資料，以汽車所有人
        或其指定之主要駕駛人為被通知人製單舉發。
      ③第24條第1項第3款：
　　　  汽車駕駛人，有下列情形之一者，應接受道路交通安全
        講習：
　　　　三、有第四十三條規定之情形。
      ④第43條第1項第4款、第4項前段、第5項前段：
　　　  汽車駕駛人，駕駛汽車有下列情形之一者，處新臺幣六
        千元以上二萬四千元以下罰鍰，並當場禁止其駕駛：四
        、非遇突發狀況，在行駛途中任意驟然減速、煞車或於
        車道中暫停。
　　　　汽車駕駛人有第一項或前項行為者，並吊扣該汽車牌照
        六個月。
　　　　汽車駕駛人違反第一項、第三項規定者，應接受道路交
        通安全講習。
      ⑤第63條第1項第3款：
　　　  汽車駕駛人有下列各款所列條款之一者，除依原條款處
        罰鍰外，並予記點：
　　　　三、有第四十三條、第五十三條或第五十三條之一情形
            之一者，各記違規點數三點。
    ⑶按「本細則依道路交通管理處罰條例第九十二條第四項規
      定訂定之。」、「處理違反道路交通管理事件之程序及統
      一裁罰基準，依本細則之規定辦理。前項統一裁罰基準，
      如附件違反道路交通管理事件統一裁罰基準表。」，違反
      道路交通管理事件統一裁罰基準及處理細則第1條、第2條
      第1項、第2項分別定有明文，是違反道路交通管理事件統
      一裁罰基準及處理細則即係基於法律之授權所訂定，而該
      處理違反道路交通管理事件之統一裁罰基準（即「違反道
      路交通管理事件統一裁罰基準表」）已考量「違反事件」
      、「法條依據」、「法定罰鍰額度或其他處罰」、「違規
      車種類別或違規情節」、「期限內繳納或到案聽候裁決者
      」、「逾越應到案期限30日內，繳納罰鍰或到案聽候裁決
      者」、「逾越應到案期限30日以上60日以內，繳納罰鍰或
      到案聽候裁決者」、「逾越應到案期限60日以上，繳納罰
      鍰或逕行裁決處罰者」等因素，作為裁量之標準，並未違
      反授權之目的及裁量權之本質，是其不僅直接對外發生效
      力，且被告亦應受其拘束而適用之。
   2、依前揭行車紀錄器（鏡頭朝車前）錄影擷取畫面所示：「
      於畫面顯示時間2022/07/30（下同）13：10：31，甲車行
      駛於槽化線之左側車道，而車牌號碼為AXX-3833號之系爭
      車輛則行駛於槽化線之右側車道（在甲車之右前方），而
      甲車以較快之速度行駛而在甫過槽化線後，於13：10：39
      與系爭車輛在單一車道併行，系爭車輛旋於13：10：41起
      ，在與甲車甚為靠近之情況下向左切至甲車前方，並於13
      ：10：43至13：10：44，在與前方車輛尚遠且無阻礙通行
      之情況下驟然煞車後再前駛。」，另依前揭行車紀錄器（
      鏡頭朝車後）錄影擷取畫面所示：「於畫面顯示時間2022
      /07/30（下同）13：10：41，甲車後方有一小客車行駛
　　　，於13：10：44至13：10：45，該小客車與甲車距離突然
      拉近並甚為接近甲車。」；又參酌原告於起訴狀陳稱：「
      車輛交會時，我的車在檢舉人車輛前方，但他卻連續長鳴
      喇叭．．．」一節（見本院卷第12頁），足見甲車駕駛人係
      因系爭車輛於甫過槽化線後，系爭車輛在與甲車甚為靠近
      之情況下向左切至甲車前方，甲車之駕駛人乃對之按鳴喇
      叭，而原告因之心生不滿而有該等行徑，則原告此一駕車
      而在行駛途中驟然煞車之緣由，核與道路交通安全規則第
      94條第2項前段所指之「遇突發狀況」顯屬有間，故被告
      據之認其有「一、非遇突發狀況，在行駛中驟然煞車。二
      、非遇突發狀況，在行駛途中任意煞車（處車主）。」之
      違規事實，乃以原處分裁處系爭車輛之車主（即原告）前
      揭處罰內容，觀諸前開規定，依法洵屬有據。
   3、雖原告執前揭情詞而為主張；惟查：
      依上所述，甲車之駕駛人對原告按鳴喇叭之緣由，乃係因
      原告駕駛系爭車輛而與甲車甚為靠近之情況下向左切至甲
      車前方，此當為原告所知悉，故並無原告所指有何意外發
      生，即並非「遇突發狀況」，然原告因心生不滿竟在行駛
      中驟然煞車而嚴重影響交通安全，則原處分予以裁罰，核
      屬適法，是原告所稱無非圖卸之詞，自無足採。
（三）本件判決基礎已經明確，兩造其餘的攻擊防禦方法及訴訟
      資料，經本院斟酌後，核與判決結果不生影響，無一一論
      述的必要，一併說明。
（四）本件第一審裁判費為300元，所以確定第一審訴訟費用額
      為300元，由原告負擔。
六、結論：原處分並無違誤，原告訴請撤銷為無理由，應予駁回
    。
中　　華　　民　　國　　111 　年　　11　　月　　30　　日
                  行政訴訟庭  法  官  陳鴻清
一、上為正本係照原本作成。
二、如不服本判決，應於判決送達後20日內，向本院提出上訴狀
    並表明上訴理由（原判決所違背之法令及其具體內容或依訴
    訟資料可認為原判決有違背法令的具體事實），其未載明上
    訴理由者，應於提出上訴後 20 日內向本院補提理由書（上
    訴狀及上訴理由書均須按他造人數附繕本，如未按期補提上
    訴理由書，則逕予駁回上訴），並應繳納上訴裁判費新臺幣
    750 元。
                              書記官  李玉秀
中　　華　　民　　國　　111 　年　　11　　月　　30　　日